【裁判字號】    89,台上,6784
【裁判日期】    891109
【裁判案由】    偽造有價證券
【裁判全文】
最高法院刑事判決                              八十九年度台上字第六七八四號
    上  訴  人  甲○○
右上訴人因偽造有價證券案件，不服台灣高等法院中華民國八十七年五月十八日第二
審更審判決（八十五年度上更(一)字第九○五號，起訴案號：台灣板橋地方法院檢察署
八十三年度偵字第一七三五四號），提起上訴，本院判決如左：
    主  文
上訴駁回。
    理  由
按刑事訴訟法第三百七十七條規定：上訴於第三審法院，非以判決違背法令為理由，
不得為之。是提起第三審上訴，應以原判決違背法令為理由，係屬法定要件。如果上
訴理由狀並未依據卷內訴訟資料具體指摘原判決不適用何種法則或如何適用不當，或
所指摘事項純係對事實審法院採證認事職權之適法行使任意指摘，徒為事實上之爭辯
，或顯與法律規定得為第三審上訴理由之違法情形不相適合時，俱應認其上訴為違背
法律上之程式。又訴訟程序上之瑕疵不足以影響判決結果者，亦不得執為適法之第三
審上訴理由。本件原判決依憑上訴人甲○○於原審之自白、被害人黃榮季之指訴及證
人蔡長佑之證供，扣案之偽造印章、潘福全國民身分證、土地所有權狀、建築改良物
所有權狀及支票，暨法務部調查局民國八十四年二月八日（八四）陸(二)字第八四○○
六五五九號函、台北縣淡水地政事務所八十四年一月二十七日北縣淡地一字第八四○
○○八四一號函、彰化商業銀行建成分行八十三年十月十七日彰建字第○○八六二號
函、桃園縣龜山鄉農會八十三年十月二十日桃龜農信字第四五一一號函、保證責任陽
明山信用合作社八十三年十月二十日（八三）陽信社字第九○二號函及八十三年十月
十七日（八三）陽信社字第八九○號函、華南商業銀行雙園分行八十七年三月十八日
華雙存字第三○號函等證據，本於推理作用，認定上訴人有原判決事實欄所載之犯罪
事實，而撤銷第一審不當判決，改判仍依牽連犯等規定論處上訴人共同連續意圖供行
使之用而偽造有價證券（累犯）罪刑。從形式上觀察，尚無違背法令之情形存在。上
訴意旨略稱：(一)、台北縣實際上並無八里鄉地政事務所及該所主任林育群之人存在，
上訴人所偽造之該文書，應非公文書，原判決論以公文書，違背刑法第二百十一條之
規定。(二)、原判決事實認定上訴人與黃榮季一同至台北市○○○路○段某咖啡廳，當
場同時接續偽造潘福全簽發如原判決附表貳編號一、二、三所示支票三紙等情，如果
無訛，上訴人係同時偽造該支票，侵害同一人之法益，應非連續犯；原判決認定為連
續犯，顯屬違法。(三)、原審於審判期日，未依刑事訴訟法第九十五條第一款規定踐行
告知之程序，並將檢察官起訴書所引用應適用之法條，由刑法第二百十七條變更為第
二百十八條、第二百十六條行使第二百十二條之罪，及由第二百十條變更為第二百十
六條行使第二百十一條之罪，致上訴人無從答辯，違反上開規定。(四)、原判決事實認
定如原判決附表壹編號一至六所示之印章，編號八、九所示之權狀及公印文，暨附表
貳編號四、五、六之支票，俱係「黃先生」偽造後交付上訴人，則上訴人對於該偽造
行為均不曾參與或知悉；原判決認定上訴人與「黃先生」為共同正犯，但對於上訴人
如何與「黃先生」為犯意聯絡及行為分擔，及其時間、地點為何，未於理由欄說明，
為理由不備；(五)、上訴人向黃榮季詐欺部分，未據公訴人起訴，原判決僅於理由第八
頁記載其論斷之結果，未說明何以與起訴部分有審判不可分之關係，為判決不備理由
。(六)、原判決附表貳編號四至六之支票上字跡，與編號一至三上訴人所偽造支票上之
字跡，可明白辨出非同一人所為，與法務部調查局（八四）陸(二)字第八四○三八四三
四號鑑定結果相同，原審照抄第一審判決內容，捨此有利於上訴人之證據於不顧，未
調取上訴人平日書寫字跡送交鑑定，逕以與常情不合之理由，為不利於上訴人之認定
，有違經驗法則及論理法則。(七)、上訴人交付偽造潘福全簽發之三張支票，向黃榮季
調現，係欲取得票面價值之對價，而非供作擔保，不應再論詐欺罪；原判決仍論之以
詐欺罪，與本院二十五年上字第一八一四號判例有違云云。惟查：一、原判決認定上
訴人偽造台北縣八里地政事務所之公印及該所主任林育群之印章，以偽造原判決附表
壹編號八、九之所有權狀，並持該偽造之權狀原本、影本加以行使之行為，係犯同法
第二百十六條行使同法第二百十一條之偽造公文書罪；上訴人於本件犯行與其所謂「
黃先生」間有犯意聯絡及行為分擔，為共同正犯；扣案之如原判決附表壹編號七之身
分證，附表貳編號五、六之支票，與上訴人當庭所書寫之筆跡，經送請法務部調查局
鑑定結果，認扣案物上之筆跡與上訴人當庭所寫之筆跡不同，惟上訴人既係與前開「
黃先生」之成年男子共同為偽造之行為，上開鑑定結果，並不足作為上訴人有利之認
定；其持原判決附表貳編號一至四之偽造支票，供作擔保向黃榮季詐借現款之行為，
係犯刑法第二百零一條第一項之意圖供行使之用而偽造有價證券罪及刑法第三百三十
九條第一項之詐欺取財罪，其間有方法結果（目的）之牽連關係，依審判不可分原則
，應併予審理各等情，已依據調查證據之結果，於理由內詳細說明，其論斷於經驗法
則、論理法則等證據法則俱無違背；至於上訴人與「黃先生」為犯意聯絡之時間、地
點為何，並非認定上訴人與「黃先生」間有無共同犯意聯絡之要素，原判決未予查明
，亦不影響其對該部分事實之認定。核上訴意旨(一)、(四)、(五)、(六)、(七)俱係對原審採證
認事職權之適法行使及已調查說明之事項，重為事實上之爭辯，或任意指摘，不足據
以辨認原判決有其所指理由不備、違背本院判例、違背經驗法則及論理法則等違法形
式。二、原判決事實認定上訴人與自稱「黃先生」之不詳姓名成年男子，基於共同之
概括犯意，由該「黃先生」於八十三年十月上旬，在台北地區某處，偽造如原判決附
表貳編號四、五、六所示之支票後，交付上訴人，上訴人則冀能以其所持有其中編號
四所示之支票一張，向被害人黃榮季調借現款新台幣二十七萬元，嗣依約在台北市○
○○路○段四十七巷九弄一號五樓見面時，上訴人承續上開偽造有價證券之犯意，當
場同時接續偽造如原判決附表貳編號一、二、三所示之支票，連同其與「黃先生」共
同偽造之如原判決附表壹編號八、九所示之所有權狀之原本及附表貳編號四所示之支
票，一併交予黃榮季，持以行使，俾供擔保之用等情；倘屬無訛，上訴人前推由共犯
「黃先生」偽造前揭編號四至六之支票，嗣又自行偽造其中編號一至三之支票，確有
前後連續偽造有價證券之事實；原判決於理由第二項說明「其先後多次意圖供行使之
用而偽造有價證券犯行，時間緊接，手段相若，犯罪構成要件相同，顯係基於概括之
犯意反覆為之，應依連續犯之規定論以一罪，並依法加重其刑」，其事實認定與理由
說明尚無不合，核僅係就其中事實欄所認定上訴人當場同時接續偽造如原判決附表貳
編號一、二、三所示之支票部分，未於理由內說明該部分係接續犯，但此僅屬訴訟程
序之瑕疵，顯然於判決結果無影響；是上訴意旨(二)所指部分，依刑事訴訟法第三百八
十條規定，不得為上訴第三審之理由。三、原審於審判期日訊問上訴人時，未依刑事
訴訟法第九十五條第一款規定，踐行告知之程序，但依原審審判筆錄之記載，其對於
檢察官起訴書所記載之犯罪事實、依刑事訴訟法第二百六十七條規定起訴效力所擴張
之犯罪事實，暨依同法第三百條規定變更起訴法條之同一性事實等全部犯罪事實及證
據，俱已踐行刑事訴訟法第九十六條、第一百七十三條、第二百八十九條等規定之調
查辯論程序，僅未對上訴人告知各該罪名，其訴訟程序違法，難認於上訴人之防禦及
判決之結果有影響；核上訴意旨(三)所指部分，依刑事訴訟法第三百八十條規定，亦不
得為上訴第三審之理由。綜上所述，依首揭說明，應將本件上訴從程序上予以駁回。
據上論結，應依刑事訴訟法第三百九十五條前段，判決如主文。
中      華      民      國    八十九    年     十一     月      九      日
                              最高法院刑事第九庭
                                  審判長法官  曾  有  田
                                        法官  陳  宗  鎮
                                        法官  劉  介  民
                                        法官  魏  新  和
                                        法官  孫  增  同
      右正本證明與原本無異
                                              書  記  官
中      華      民      國    八十九    年     十一     月     十五     日


司法院資訊處製作；財團法人民間司法改革基金會備份。
